最高法院刑事判決　　　　　　　　　　　　　　　八十六年度台上字第五一一四號
　　上訴人　甲○○
　　　　　　乙○○
右上訴人等因違反麻醉藥品管理條例案件，不服台灣高等法院高雄分院中華民國八十
六年五月二十七日第二審更審判決（八十六年度上更(一)字第一六三號，起訴案號：台
灣高雄地方法院檢察署八十五年度偵字第五七七三號），提起上訴，本院判決如左：
    主  文
原判決關於甲○○部分撤銷，發回台灣高等法院高雄分院。
其他上訴駁回。
    理  由
一撤銷發回部分
本件原判決撤銷第一審關於上訴人甲○○部分判決，改判論處甲○○共同連續非法販
賣化學合成麻醉藥品罪刑，固非無見。
惟查(一)、刑事案件其最輕本刑為三年以上有期徒刑之案件，於審判中未經選任辯護人
者，審判長應指定公設辯護人為其辯護。本件上訴人甲○○涉犯麻醉藥品管理條例第
十三條之一第二項第一款之罪，該款最輕本刑為五年以上有期徒刑，依法應用辯護人
。原審審理時報到單雖記明甲○○選任辯護人林樹根律師到庭，而審判筆錄並無選任
辯護人林樹根律師陳述意見之記載，顯與辯護人未出庭而逕行審判者無異，不得謂非
具有刑事訴訟法第三百七十九條第七款之當然違背法令。(二)、證據之證明力，法院雖
有自由判斷之權，惟證據之本身，如有瑕疵，則在此瑕疵未能究明以前，遽採為有罪
之根據，即難謂為適法。原判決以證人陳聖文之證言為論處甲○○罪刑之依據，然查
陳聖文於警訊中證述：「我是（用）電話秘書傳呼公司0000000代號八八六六
及電話0000000號和他們二人（指上訴人）聯絡購買事宜後，再約好時間、地
點交易的，我向他們二人購買四次……每次購買一包，每包新台幣（下同）一千元等
」（見高雄市政府警察局刑事案件偵查卷第八頁），於偵查中證稱：「向綽號國仔買
的，另有一女子叫姐仔，是從民國八十五年一月起向他們買，至二月初止，共向他們
買三、四次」（見偵查卷第四頁背面），於第一審法院則證稱：「打電話秘書的電話
，與甲○○說我要買，在興中路與林森路口及市政大樓前、三多與光華路口等地交易
。三次甲○○交給我，每次三千元、五千元、一千元不等，三次都是一包，但量不同
，一次是乙○○交給我的」（見一審卷第二十三頁），於原審另結證稱：「我向甲○
○和乙○○買的，……是乙○○在光華路三多路的市場拿給我一次。……我向甲○○
買安非他命，其中一次由乙○○交給我。」（見原審上訴卷第一一○頁）各等語。依
此證言，陳聖文究係向甲○○、乙○○二人購買安非他命，而由甲○○送貨三次，乙
○○送貨一次；或向甲○○一人購買安非他命，而其中一次由甲○○託乙○○送交陳
聖文；抑或向甲○○一人購買三次，另一次則向甲○○、乙○○購買。事實不明，原
判決未予詳查，遽認定安非他命係由甲○○提供，僅其中一次由甲○○託乙○○送交
陳聖文，自有可議。以上或為上訴意旨所指摘，或為本院得依職權調查之事項，應認
原判決此部分有發回更審之原因。至原判決不另諭知無罪部分，基於審判不可分原則
，應併予發回，附此明。
二上訴駁回部分
查第三審上訴書狀，應述上訴之理由，其未述者，得於提起上訴後十日內補提理
由書於原審法院，已逾上述期間，而於第三審法院未判決前仍未提出上訴理由書狀者
，第三審法院應以判決駁回之，刑事訴訟法第三百八十二條第一項、第三百九十五條
後段規定甚明。本件上訴人乙○○因違反麻醉藥品管理條例案件，不服原審判決，於
八十六年六月二十日提起上訴，並未述理由，迄今逾期已久，於本院未判決前仍未
提出，依上開規定其上訴自非合法，應予駁回。
據上論結，應依刑事訴訟法第三百九十五條後段、第三百九十七條、第四百零一條，
判決如主文。
中      華      民      國    八十六    年      八      月    二十八    日
                              最高法院刑事第五庭
                                  審判長法官  陳  錫  奎
                                        法官  洪  清  江
                                        法官  李  璋  鵬
                                        法官  吳  昆  仁
                                        法官  劉  介  民
      右正本證明與原本無異
                                              書  記  官
中      華      民      國    八十六    年      九      月      三      日
